【裁判字號】    92,訴,611
【裁判日期】    920630
【裁判案由】    毒品危害防制條例
【裁判全文】
臺灣高雄地方法院刑事判決                       九十二年度訴字第六一一號
    公  訴  人  臺灣高雄地方法院檢察署檢察官
    被      告  甲○○
右列被告因違反毒品危害防制條例案件，經檢察官提起公訴（九十二年度毒偵字第五
二三號）及移
    主  文
甲○○連續施用第一級毒品，處有期徒刑拾壹月。扣案之如附表編號二之殘有海洛因
塑膠夾鏈袋壹包、注射針筒貳支，均沒收銷燬之；扣案如附表編號二所示注射用水壹
瓶，沒收之。
    事  實
一、甲○○前因施用毒品案件，經依本院以八十八年度毒聲字第九四二八號裁定送觀
    察、勒戒後，認有繼續施用毒品之傾向，由本院以八十九年度毒聲字第一一二號
    裁定送強制戒治，嗣停止戒治、交付保護管束期滿，經臺灣高雄地方法院檢察署
    檢察官於九十年一月二十九日，以九十年度戒毒偵字第八八號處分書為不起訴處
    分。詎於前開不起訴處分確定後，又因施用第一級毒品案件，除經本院以九十一
    年度毒聲字第一五九一號裁定送強制戒治外，檢察官並提起公訴，於九十一年八
    月八日，經本院以九十一年度訴字第一一五八號判決判處有期徒刑十月，嗣甲○
    ○提起上訴後，於九十一年十月二十三日，由臺灣高等法院高雄分院以九十一年
    上訴字第一九六一號判決駁回上訴（因未再上訴而確定）。竟仍未戒絕悔改，於
    前開判決確定後，復基於施用第一級毒品海洛因之概括犯意，分別於附表所示之
    時、地，各以附表所示之方式，連續施用第一級毒品海洛因三次。嗣分別於附表
    所示之時、地，或因觀護人採尿；或為警查獲，並扣得如附表編號二所示之物。
二、案經臺灣高雄地方法院檢察署檢察官簽分偵查起訴及移送併案審理（報告機關：
    高雄縣政府警察局旗山分局）。
    理  由
一、上述附表編號二所示之事實，業據被告甲○○於本院審理時坦白承認。另被告於
    附表編號二所示時間被查獲後，經採集其尿液分送高雄縣政府衛生局、高雄醫學
    大學附設中和紀念醫院初驗、複驗，結果均呈嗎啡陽性反應（其中複驗係採ＧＣ
    ／ＭＳ方式檢驗），有高雄縣政府衛生局九十二年一月十四日九二煙檢字第○七
    ○號、高雄醫學大學附設中和紀念醫院九十二年四月十五日９２０４─１５８號
    濫用藥物尿液檢驗報告可稽。而該次扣案如主文欄所示之物，其中塑膠夾鏈袋一
    包、注射針筒二支，均殘有海洛因成分，亦有高雄醫學大學附設中和紀念醫院九
    十二年六月十二日９２０５─３３４號、９２０５─３３５號檢驗報告可參。此
    外，復有注射用水一瓶扣案及扣押筆錄、扣押物品目錄、扣押物品收據附警訊卷
    可參。準此，因被告白自與事實相符，是其於附表編號二所示之時、地，施用第
    一級毒品海洛因之犯行，堪以認定。
二、至附表編號一、三所示之事實，被告則否認有施用第一級毒品海洛因之犯行，辯
    稱：伊未施用毒品，該段時間曾至旗山溪州醫院治療肝病等語。經查：
  (一)被告於九十一年十二月十二日九時二十五分許、九十一年十二月二十四日十時十
    一分許，因執行保護管束而至臺灣高雄地方法院檢察署報到驗尿，嗣採集其尿液
    分送臺灣檢驗科技股份有限公司、長榮大學檢驗，確呈嗎啡陽性反應，有臺灣檢
    驗科技股份有限公司九十一年十二月二十三日ＫＨ二○○二Ｃ0000000號
    濫用藥物尿液檢驗報告、長榮大學九十二年一月七日確認報告可參（均以ＧＣ／
    ＭＳ方式檢驗）可稽。
  (二)又氣相層析質譜儀（ＧＣ／ＭＳ）乃目前就藥物篩檢結果必須進一步確認時所最
    常採用之確認方法，因此在良好的操作條件之下，以氣相層析質譜儀作藥物及其
    代謝物之定性及定量分析，幾乎不會有偽陽性反應產生，業經行政院國軍退除役
    官輔導委員會臺北榮民總醫院於八十三年四月七日以（八三）北總內字第０三０
    五九號函示明確。
  (三)另海洛因係嗎啡經化學合成之半人工合成品，毒性倍於嗎啡，其經吸食或施打入
    人體，經新陳代謝作用又可分解成嗎啡，故海洛因在進入人體後，均以嗎啡形態
    排於尿液中，故於吸食或施打海洛因之煙毒嫌疑犯尿液中，可檢出嗎啡毒性反應
    ；再一般人施打海洛因後，八小時內約有％量於尿中排出，二十四小時後剩餘
    量之90％再排出，七十二小時後仍有微量排出，而因人體代謝差異（即成癮者）
    ，其代謝時間慢，故於一百二十小時內（即五日內）利用較具公信力之儀器（如
    氣相層析質譜儀）仍『可能』被檢出，因而以施用前【四日內】施用之，應可以
    檢驗出毒品的反應，此亦經憲兵司令部於八十年五月七日以（八十）鑑驗字第一
    七四六號函示明確。
  (四)爰審酌上情，並參以被告雖於九十一年十二月二日、十二月四日及十二月十日，
    曾因胃疾、肝疾至旗山溪州醫院就診，但其所施打之點滴、服用之藥物，均無嗎
    啡成分等情，有該醫院書函附卷可參。是被告所辯，尚難採信，其於二次採尿前
    回溯二十四小時內之某時，確曾施用第一級毒品海洛因之事實，應堪認定。
三、論罪科刑部分：
  (一)按犯毒品危害防制條例第十條之罪，經觀察勒戒後，有繼續施用毒品之傾向者，
    應由檢察官聲請法院裁定令入戒治處所施以強制戒治，強制戒治期滿或交付保護
    管束期滿，應由檢察官為不起訴處分，不起訴處分後五年內再犯第十條之罪或三
    犯以上者，依毒品危害防制條例第二十三條第二項之規定意旨，應由檢察官偵查
    起訴。
  (二)查被告前因施用毒品案件，經依本院以八十八年度毒聲字第九四二八號裁定送觀
    察、勒戒後，認有繼續施用毒品之傾向，由本院以八十九年度毒聲字第一一二號
    裁定送強制戒治，嗣停止戒治、交付保護管束期滿，經臺灣高雄地方法院檢察署
    檢察官於九十年一月二十九日，以九十年度戒毒偵字第八八號處分書為不起訴處
    分。詎於前開不起訴處分確定後，又因施用第一級毒品案件，除經本院以九十一
    年度毒聲字第一五九一號裁定送強制戒治外，檢察官並提起公訴，於九十一年八
    月八日，經本院以九十一年度訴字第一一五八號判決判處有期徒刑十月，嗣甲○
    ○提起上訴後，於九十一年十月二十三日，由臺灣高等法院高雄分院以九十一年
    上訴字第一九六一號判決駁回上訴（因未再上訴而確定）等情，有該不起訴處分
    書、判決書、臺灣高雄地方法院檢察署刑案資料查註紀錄表及臺灣高等法院被告
    全國前案紀錄表附本院卷及偵查卷可證。又因被告於前開不起訴確定後，五年內
    三犯（指第三次犯行）本件毒品危害防制條例第十條第一項之罪，是依前開說明
    ，自應依法論科。
  (三)另海洛因為毒品危害防制條例所稱之第一級毒品，此觀諸該條例第二條第二項第
    一款甚明，被告施用上開毒品，核其所為，係違反毒品危害防制條例第十條第一
    項施用第一級毒品罪。被告施用第一級毒品前持有第一級毒品之行為，本應各論
    以持有之罪，惟各該次持有毒品之低度行為均為其後施用毒品之高度行為所吸收
    ，不另論罪。又被告三次施用第一級毒品犯行，時間緊接，方法相同，所犯又係
    構成要件相同之罪名，顯係基於概括之犯意反覆為之，應依連續犯之規定論以一
    罪，並加重其刑。爰審酌被告經觀察勒戒、強制戒治後，均未戒絕毒品，另再施
    用毒品，顯見其自制力不足，無法擺脫毒品，故應藉由刑罰之執行，以收教化之
    功能，並參以被告犯後坦承部分犯行，所犯係自傷行為，尚未害及他人等一切情
    狀，量處如主文所示之刑，以資懲儆。
  (四)沒收部分：
  扣案如主文所示之物，其中塑膠夾鏈袋一包、注射針筒二支，均殘有海洛因成分
    ，有高雄醫學大學附設中和紀念醫院九十二年六月十二日９２０５─３３４號、
    ９２０５─３３５號檢驗報告可參。因上開物品與第一級毒品海洛因難以剝離，
    均應一體視同毒品，而依毒品危害防制條例第十八條第一項前段規定，均沒收銷
    燬之。
  扣案如附表編號二所示注射用水一瓶，並無毒品反應，有高雄醫學大學中和紀念
    醫院九十二年六月十二日９２０５─３３６號號檢驗報告可參。因該物係被告所
    有供犯罪所用之物，爰依刑法第三十八條第一項第二款之規定，宣告沒收之。
四、移送併案審理（九十二年度毒偵字第一五六九號）部分，與起訴部分具有連續犯
    之裁判上一罪關係，為起訴效力之所及，本院自應併予審究。
據上論斷，應依刑事訴訟法第二百九十九條第一項前段，毒品危害防制條例第十條第
一項、第十八條第一項前段，刑法第十一條前段、第五十六條、第三十八條第一項第
二款，判決如主文。
中      華      民      國      九十二      年    六    月    三十      日
                                  臺灣高雄地方法院刑事第一庭
                                      法  官  方  百  正
右正本證明與原本無異。
如不服本判決，應於判決送達後十日內，向本院提出上訴狀。
                                      書記官  張  金  蘭
中    華    民    國      九十二      年      六      月      三十      日
附錄本判決論罪科刑所依據之法條：
毒品危害防制條例第十條第一項
施用第一級毒品者，處六月以上五年以下有期徒刑。
附表：
~FO
 ┌──┬───────┬──────────┬────────────┬───────────┐
 │編號│施用時間、地點│  查獲時間、地點    │  扣  案  物            │  送  驗  結  果      │
 │    │、方式        │                    │                        │                      │
 ├──┼───────┼──────────┼────────────┼───────────┤
 │一  │九十一年十二月│於九十一年十二月十二│無扣案物           │尿液部分：            │
 │    │十二日九時二十│日九時二十五分許，經│                        │送臺灣檢驗科技股份有限│
 │    │五分起回溯二十│觀護人執行採尿送驗後│                        │公司送驗後，呈嗎啡陽性│
 │    │四小時內之某時│，因而查獲。        │                        │反應（以ＧＣ／ＭＳ方式│
 │    │（不含公權力拘│                    │                        │檢驗）                │
 │    │束期間）      │                    │                        │                      │
 │    │在不詳地點以不│                    │                        │                      │
 │    │詳方式施用第一│                    │                        │                      │
 │    │級毒品海洛因。│                    │                        │                      │
 │    │              │                    │                        │                      │
 │    │              │                    │                        │ │
 │    │              │                    │                        │                      │
 ├──┼───────┼──────────┼────────────┼───────────┤
 │二  │九十一年十二月│九十一年十二月十九日│殘有海洛因塑膠夾鏈袋一個│尿液部分：            │
 │    │十九日採尿時起│十二時五十五分許    │、注射針筒二支及注射用水│呈嗎啡陽性反應。      │
 │    │回溯二十四小時│在高雄縣旗山鎮新南巷│一瓶。                  │扣案物部分：          │
 │    │內之某時（不含│產業道路前被查獲    │                        │塑膠夾鏈袋一個→內含海│
 │    │公權力拘束期間│                    │                        │洛因成分。            │
 │    │）            │                    │                        │注射針筒二支→內殘有海│
 │    │在高雄縣旗山鎮│                    │                        │洛因成分。            │
 │    │某香蕉園旁之路│                    │                        │注射用水一瓶→未殘有海│
 │    │邊，將海洛因置│                │                        │洛因成分。            │
 │    │於注射針筒內，│                    │                        │【以上均送高雄醫學大學│
 │    │再以水稀釋注射│                    │                        │附設中和紀念醫院鑑定，│
 │    │。            │                    │                        │其中尿液採ＧＣ／ＭＳ方│
 │    │              │                    │                        │式檢驗】              │
 │    │              │                    │                        │                      │
 ├──┼───────┼──────────┼────────────┼───────────┤
 │三  │九十一年十二月│九十一年十二月二十四│無扣案物                │尿液部分：            │
 │    │二十四日十時十│日十時十一分許，經觀│                        │呈嗎啡陽性反應。      │
 │    │一分起回溯二十│護人執行採尿送驗後，│                        │（經長榮大學以ＧＣ／Ｍ│
 │    │四小時內之某時│因而查獲。          │        │Ｓ方式檢驗）          │
 │    │不含公權力拘束│                    │                        │                      │
 │    │期間）        │                    │                        │                      │
 │    │施用地點及施用│                    │                        │                      │
 │    │方式均同編號一│                    │                        │                      │
 │    │。            │                    │                        │                      │
 │    │              │                    │                        │                      │
 │    │              │                    │                        │                      │
 │    │              │                    │                        │                      │
 │    │              │                    │                        │                      │
 │    │              │                    │                        │                      │
 └──┴───────┴──────────┴────────────┴───────────┘


司法院資訊處製作；財團法人民間司法改革基金會備份。
